臺灣基隆地方法院刑事判決
  111年度訴字第218號
公  訴  人  臺灣基隆地方檢察署檢察官
被      告  郭仲智



上列被告因搶奪等案件，經檢察官提起公訴（111年度偵字第321
3號、第3234號），被告於準備程序中就被訴事實為有罪之陳述
，經本院合議庭裁定由受命法官獨任行簡式審判程序，判決如下
：
    主  文
郭仲智犯如附表罪名及宣告刑欄所示之罪，各處如附表罪名及宣
告刑欄所示之刑，並諭知如附表沒收欄所示之沒收。附表編號1
、4、5所宣告之刑，應執行有期徒刑壹年肆月；附表編號2、3所
宣告之刑，應執行有期徒刑伍月，如易科罰金，以新臺幣壹仟元
折算壹日。
    事實及理由
一、本件犯罪事實及證據，除應更正、補充如下外，餘均引用如
     附件檢察官起訴書之記載：
  ㈠犯罪事實欄一㈣第3行至第4行「手提袋」之記載，應更正為「
    手提包」。
  ㈡犯罪事實欄一㈣第4行至第5行「得手後隨即逃逸」之記載，應
    更正為「嗣取走現金700元後，將手提包及證件丟還予黃宥
    榛，隨即逃逸」。
  ㈢犯罪事實欄一㈤第4行「身分證1張」之記載，應更正為「身分
    證1張、健保卡1張」。
  ㈣犯罪事實欄一㈤第5行「1000餘元」之記載，應更正為「1500
    元」。
  ㈤犯罪事實欄一㈤第5行「晚間8時31分許」之記載，應更正為「
    晚間8時20分許」。
  ㈥增列證據：
　⒈被告郭仲智於本院訊問、審理時之自白（本院卷第66頁至第6
    9頁、第88頁、第97頁）。
　⒉證人黃勇勝於警詢時之證述（臺灣基隆地方檢察署111年度偵
    字第3234號卷第25頁至第26頁）。
　⒊贓物認領保管單2紙（同署111年度偵字第3213號＜下稱偵卷一
    ＞第47頁、第75頁）。
二、論罪科刑：
  ㈠核被告如附表編號1、4、5所為，均係犯刑法第325條第1項之
    搶奪罪；如附表編號2、3所為，均係犯刑法第320條第1項之
    竊盜罪。
  ㈡被告所犯上開5罪，犯意各別，行為互殊，應予分論併罰。
  ㈢參照最高法院110年度台上大字第5660號裁定、110年度台上
    字第5660號判決意旨暨司法院大法官釋字第775號解釋意旨
    ，考量被告可能構成累犯之前案紀錄為違反毒品危害防制條
    例、妨害公務、毀損、竊盜，其中違反毒品危害防制條例、
    妨害公務、毀損之罪質種類與本案顯有不同，且前案罪名尚
    非重罪，本案犯罪情節亦非重大等情，本院認被告縱構成累
    犯，亦無從依卷存資料認定被告具特別惡性、對刑罰反應力
    薄弱，而無從依刑法第47條第1項規定加重被告本案刑度。
    綜上，爰將被告之前科、素行資料列為量刑審酌事項（詳下
    述），併此敘明。
  ㈣爰以行為人之責任為基礎，審酌被告於本案犯行前5年內，已
    有因違反毒品危害防制條例、妨害公務、毀損、竊盜案件經
    法院論罪科刑並執行完畢之前案紀錄，有其臺灣高等法院被
    告前案紀錄表在卷可憑，素行非佳；又其正值青壯，不思以
    正道取財，竟為本件搶奪、竊盜犯行，破壞社會秩序及他人
    財產安全，實屬可議，惟其犯後坦承犯行，犯後態度尚可，
    兼衡其犯罪之動機、目的、手段、所搶奪及竊取財物之價值
    、部分財物已發還被害人（詳下述），並參酌其國中畢業之
    教育程度、業工、月收入數額、家境小康且無須撫養親屬之
    生活狀況（見偵卷一第15頁被告警詢筆錄受詢問人欄，本院
    卷第97頁被告於本院審理時之自述）等一切情狀，分別量處
    如附表罪名及宣告刑欄所示之刑，並定其應執行刑如主文所
    示，另諭知附表編號2、3部分之宣告刑及其應執行刑如易科
    罰金之折算標準，以示懲儆。
三、沒收：
  ㈠扣案之機車鑰匙1支，係被告所有，供其於附表編號2、3所示
    犯行發動竊得車輛所用之鑰匙，此據被告於本院訊問時坦承
    不諱（見本院卷第67頁），爰依刑法第38條第2項前段規定
    宣告沒收。
  ㈡被告本案搶得之如附表編號1、4、5所示之物均未經扣案，惟
    皆屬被告之犯罪所得，既均未實際合法發還被害人，亦無刑
    法第38條之2第2項所列情形，爰均依刑法第38條之1第1項前
    段及第3項規定宣告沒收，並諭知於全部或一部不能沒收或
    不宜執行沒收時，追徵其價額。
  ㈢被告如附表編號1所示犯行搶得之被害人林金梅之身分證、健
    保卡各1張，暨如附表編號5所示犯行搶得之被害人林美桃之
    身分證、健保卡、駕照各1張等物，固屬被告犯罪所得，且
    均未經扣案，惟上開證件僅屬個人身分、資格之證明，本身
    財產價值低微，且被害人遭搶後必將申請掛失補發，而使上
    開物品失其功用，故上開物品實欠缺刑法上之重要性，為符
    合比例原則，兼顧訴訟經濟，就上開物品爰依刑法第38條之
    2第2項規定不予宣告沒收。
  ㈣至被告如附表編號2、3所示犯行，竊得之物均已發還被害人
    徐經祥、印孟寬，如附表編號5所示犯行，搶得後花用剩餘
    之708元亦已發還被害人林美桃，此據被害人徐經祥於警詢
    時證述明確（見偵卷一第37頁至第39頁），且有贓物認領保
    管單2紙附卷可查（見偵卷一第47頁、第75頁）。因上開部
    分之犯罪所得均已實際合法發還被害人，爰依刑法第38條之
    1第5項規定不予宣告沒收。
  ㈤又扣案之安全帽1頂及雨衣1件固為被告所有之物，且係其為
    如附表編號4、5所示犯行時穿戴之物，此據被告於本院訊問
    時供承無訛（見本院卷第67頁），然此顯為一般人日常生活
    之穿著，與實現上開犯罪行為並無直接、必然之關連性，難
    認係供上開犯罪所用之物，爰不予宣告沒收。另扣案之手套
    1雙及針筒1支亦均為被告所有之物乙節，雖據被告於本院訊
    問時供承明確（見同頁），然被告亦於本院訊問時供稱：手
    套與本案沒有關係，針筒是我施用海洛因之工具等語在卷（
    見同頁），且卷內尚無積極事證足認上開物品與本案確具關
    聯性，爰不予宣告沒收，附此敘明。　
據上論斷，應依刑事訴訟法第273條之1第1項、第284條之1、第2
99條第1項前段、第310條之2、第454條第2項，判決如主文。
本案經檢察官李怡蒨提起公訴，檢察官林明志到庭執行職務。
中　　華　　民　　國　　111 　年　　7 　　月　　7 　　日
                  刑事第四庭  法  官    謝昀芳
以上正本證明與原本無異。
如不服本判決，應於收受判決後20日內向本院提出上訴書狀，並
應敘述具體理由。其未敘述上訴理由者，應於上訴期間屆滿後20
日內向本院補提理由書（均須按他造當事人之人數附繕本）。「
切勿逕送上級法院」。
中　　華　　民　　國　　111 　年　　7 　　月　　7 　　日
                              書記官    陳維仁
附錄本案論罪科刑法條：
刑法第320條
意圖為自己或第三人不法之所有，而竊取他人之動產者，為竊盜
罪，處 5 年以下有期徒刑、拘役或 50 萬元以下罰金。
意圖為自己或第三人不法之利益，而竊佔他人之不動產者，依前
項之規定處斷。
前二項之未遂犯罰之。
刑法第325條
意圖為自己或第三人不法之所有，而搶奪他人之動產者，處 6
月以上 5 年以下有期徒刑。
因而致人於死者，處無期徒刑或 7 年以上有期徒刑，致重傷者
，處 3 年以上 10 年以下有期徒刑。
第 1 項之未遂犯罰之。
附表：
編號 犯  罪  事  實 罪 名 及 宣 告 刑 沒      收 1 附件犯罪事實欄一㈠所示之犯行 郭仲智犯搶奪罪，處有期徒刑柒月。 未扣案之犯罪所得手提包1個及現金新臺幣530元均沒收，於全部或一部不能沒收或不宜執行沒收時，追徵其價額。 2 附件犯罪事實欄一㈡所示之犯行 郭仲智犯竊盜罪，處有期徒刑參月，如易科罰金，以新臺幣壹仟元折算壹日。 扣案之機車鑰匙1支沒收。 3 附件犯罪事實欄一㈢所示之犯行 郭仲智犯竊盜罪，處有期徒刑參月，如易科罰金，以新臺幣壹仟元折算壹日。 扣案之機車鑰匙1支沒收。 4 附件犯罪事實欄一㈣所示之犯行 郭仲智犯搶奪罪，處有期徒刑柒月。 未扣案之犯罪所得現金新臺幣700元沒收，於全部或一部不能沒收或不宜執行沒收時，追徵其價額。 5 附件犯罪事實欄一㈤所示之犯行 郭仲智犯搶奪罪，處有期徒刑柒月。 未扣案之犯罪所得斜背包1個、皮夾1個、存摺1本、鑰匙1串及現金新臺幣792元均沒收，於全部或一部不能沒收或不宜執行沒收時，追徵其價額。 

附件：
臺灣基隆地方檢察署檢察官起訴書
                                     111年度偵字第3213號
                                     第3234號
　　被　　　告　郭仲智　男　42歲（民國00年0月0日生）
　　　　　　　　　　　　住基隆市○○區○○路000巷000號
                        （現在法務部○○○○○○○○羈押  中）
　　　　　　　　　　　　國民身分證統一編號：Z000000000號
上列被告因搶奪等案件，業經偵查終結，認應提起公訴，茲將犯
罪事實及證據並所犯法條分敘如下：
　　　　犯罪事實
一、郭仲智意圖為自己不法所有，分別為下列犯行：
(一)於民國111年3月29日上午10時46分許，在基隆市○○區○○路00
    號前，見林金梅獨自行走，竟基於搶奪之犯意，徒手搶奪林
    金梅左手之手提包1個（內有林金梅之身分證1張、健保卡1
    張及現金新臺幣【下同】530元），得手後隨即騎乘車牌號
    碼000-0000號普通重型機車逃逸。
(二)於同年4月26日晚間8時許，在基隆市○○區○○街00巷00號前，
    以自備之鑰匙1支發動徐經祥所有、停放在該處之車牌號碼0
    00-000號普通重型機車，得手後即離去。
(三)於同年月28日晚間11時許，在基隆市○○區○○○路00○0號，以
    自備之鑰匙1支發動印孟寬所有、停放在該處之車牌號碼000
    -000號普通重型機車（下稱161號機車），得手後即離去。
(四)於翌（29）日下午2時56分許，行經基隆市○○區○○路000號旁
    ，見黃宥榛獨自行走，竟基於搶奪之犯意，騎乘161號機車
    行經黃宥榛身旁時，徒手搶奪黃宥榛背在左肩上之手提袋1
    個（內有黃宥榛之證件及現金700元），得手後隨即逃逸。
(五)於同日晚間6時18分許，騎乘161號機車行經基隆市○○區○○○
    街00號旁時，見林美桃獨自行走在該處，又基於搶奪之犯意
    ，徒手搶奪林美桃背在身體左側之斜背包1個（內含皮夾1個
    、身分證1張、駕照1張、存摺1本、鑰匙1串、現金
　　1000餘元），得手後即逃逸。嗣於同日晚間8時31分許，為
    警在基隆市○○區○○路000號前查獲，並扣得鑰匙1支、現金70
    8元、雨衣1件、酒紅色安全帽1頂、手套1雙。
二、案經基隆市警察局第三分局、黃宥榛訴由基隆市警察局第四
    分局報告偵辦。
　　　　證據並所犯法條
一、證據清單及待證事實：
編號 證據名稱 待證事實 1 被告郭仲智於警詢及偵訊時之自白 證明全部犯罪事實。 2 (1)被害人林金梅於警詢之指訴 (2)監視器錄影畫面擷圖3張、車牌號碼000- 　 0000號普通重型機車及藍色安全帽之翻拍照片1張 證明犯罪事實欄一、(一)所列之犯罪事實。 3 (1)被害人徐經祥於警詢之指訴 (2)監視器錄影畫面翻拍照片1份 證明犯罪事實欄一、(二)所列之犯罪事實。 4 (1)被害人印孟寬於警詢之指訴 (2)被害人印孟寬所提供之手機畫面翻拍照片1張 證明犯罪事實欄一、(三)所列之犯罪事實。 5 (1)告訴人黃宥榛於警詢之指訴 (2)監視器錄影畫面翻拍照片1份 證明犯罪事實欄一、(四)所列之犯罪事實。 6 (1)被害人林美桃於警詢之指訴 (2)監視器錄影畫面翻拍照片1份 證明犯罪事實欄一、(五)所列之犯罪事實。 7 基隆市警察局第四分局扣押筆錄1份、扣案之鑰匙1支、現金708元、雨衣1件、酒紅色安全帽1頂及手套1雙 佐證全部犯罪事實。 
二、核被告郭仲智就犯罪事實一、(一)、(四)、(五)所為，均係
    犯刑法第325條第1項之搶奪罪嫌；就犯罪事實一、(二)、(
    三)所為，均係犯刑法第320條第1項之竊盜罪嫌。被告所犯
    上開各罪間，犯意各別，行為互殊，請予分論併罰。
三、被告前因違反毒品危害防制條例案件，經臺灣基隆地方法院
    以106年度基簡字第1712號判決判處有期徒刑3月確定，並與
    其他案件合併定應執行刑，於111年2月22日縮刑期滿執行完
    畢等節，有刑案資料查註紀錄表1份可查，其於徒刑執行完畢
    後，5年以內故意再犯本件有期徒刑以上之罪，為累犯，請依
    刑法第47條第1項規定及司法院釋字第775號解釋意旨裁量加
    重其刑。再被告因本案而獲取之犯罪所得，請依刑法第38條
    之1第1項規定宣告沒收，如於全部或一部不能沒收或不宜執行
    沒收時，則請依刑法第38條之1第3項規定，追徵其價額。至
    扣案之鑰匙、雨衣、酒紅色安全帽、手套，為被告所有且供
    本案犯罪所用之物，請依刑法第38條第2項前段規定，宣告
    沒收。
四、依刑事訴訟法第251條第1項提起公訴。
　　此　致
臺灣基隆地方法院
中　　華　　民　　國　 111　　年　　6 　　月　　13　　日
    　　　　　　　　　　　　　檢  察  官  李 怡 蒨
本件正本證明與原本無異
中　　華　　民　　國　 111　　年　　6 　　月　　16　　日
                              書  記  官  張 富
附錄本案所犯法條全文
中華民國刑法第320條
意圖為自己或第三人不法之所有，而竊取他人之動產者，為竊盜
罪，處 5 年以下有期徒刑、拘役或 50 萬元以下罰金。
意圖為自己或第三人不法之利益，而竊佔他人之不動產者，依前
項之規定處斷。
前二項之未遂犯罰之。
中華民國刑法第325條
意圖為自己或第三人不法之所有，而搶奪他人之動產者，處 6
月以上 5 年以下有期徒刑。
因而致人於死者，處無期徒刑或 7 年以上有期徒刑，致重傷者
，處 3 年以上 10 年以下有期徒刑。
第 1 項之未遂犯罰之。